臺灣新竹地方法院刑事判決　　　　　　 100年度簡上字第42號
上　訴　人
即　被　告　周至遠
選任辯護人　孫寅律師
上列上訴人即被告因重利案件，不服本院新竹簡易庭中華民國10
0 年2 月23日99年度竹簡字第537 號第一審簡易判決（聲請簡易
判決處刑書案號：臺灣新竹地方法院檢察署98年度偵字第8661號
），提起上訴，本院管轄之第二審合議庭判決如下：
    主  文
上訴駁回。
周至遠緩刑貳年。
    事  實
一、周至遠基於乘他人急迫貸以金錢，而取得與原本顯不相當之
    重利之犯意，於民國98年4 月29日15時許，在新竹縣竹北市
    ○○街旁，乘何淨玉急迫需借款之機會，貸與何淨玉新臺幣
    （下同）150,000 元（當場預扣手續費22,500元，實際交付
    127,500 元），約定每月1 期，共分15期，按月固定攤還本
    金10,000元，而利息方面則以每月為1 期，利息方面除第1
    期為8,000 元外，其餘每期則為6,000 元（週年利率計算如
    附表1 利息欄所示），並要求何淨玉簽發附表2 所示本票及
    提供借款收據、委託書、臺北富邦商業銀行新竹分行帳號00
    0000000000號帳戶之存簿影本、戶籍謄本影本、身分證影本
    、健保卡影本各1 份、上開帳戶提款卡及自然人憑證各1 張
    等物以資擔保，再由周至遠於98年6 月至10月何淨玉收取附
    表1 編號1 至5 所示之利息，周至遠即以此手法，取得與原
    本顯不相當之重利。嗣因何淨玉償還5 期之本金及利息後，
    無力繼續償還所剩餘之款項欠款及高額利息，乃報警處理，
    因而為警循線查悉上情，並扣得本票、借款收據、委託書、
    存摺影本、戶籍謄本影本、身分證影本、健保卡影本各1 份
    與上開帳戶提款卡及自然人憑證各1 張等物。
二、案經新竹市警察局第二分局報請臺灣新竹地方法院檢察署檢
    察官偵查聲請簡易判決處刑。
    理  由
一、證據能力部分：
  (一)本件被告之供述，被告及其辯護人並未主張係以不正方法取
    得自白或筆錄記載與實際所述不符合之情形而無證據能力，
    足認被告警詢、偵查中之供述，屬出於自由意識之陳述，無
    何任意性之瑕疵可指，應具有證據能力。
  (二)次按被告以外之人於檢察事務官、司法警察官或司法警察調
    查中所為之陳述，與審判中不符時，其先前之陳述具有較可
    信之特別情況，且為證明犯罪事實存否所必要者，得為證據
    。刑事訴訟法第159 條之2 定有明文。又同法第159 條第1
    項規定：「被告以外之人於審判外之言詞或書面陳述，除法
    律有規定者外，不得作為證據」；其立法本旨係以證人於審
    判外之言詞或書面陳述，屬於傳聞證據，此項證據，當事人
    無從直接對於原供述者加以詰問，以擔保其真實性，法院亦
    無從直接接觸證人而審酌其證言之憑信性，違背直接審理及
    言詞審理之原則，除具有必要性及信用性情況之除外者外，
    原則上不認其有容許性，自不具證據能力；至所謂具有必要
    性及信用性情況者，例如刑事訴訟法第159 條之1 、之2 、
    之3 、之4 、之5 情形，仍例外認其有證據能力，然此乃係
    指法院未於審判期日傳喚相關證人到庭，案件僅能依靠該等
    證人於審判外之陳述以為判斷之情形，始需就該等審判外供
    述證據嚴格依照刑事訴訟法第159 條之1 至之5 所定要件一
    一檢視各該證人之供述，作為證據之資格。倘法院已經依據
    當事人聲請傳喚證人到庭接受檢辯雙方之交互詰問，則法院
    既已透過直接、言詞審理方式檢驗過該證人之前之證詞，當
    事人之反對詰問權亦已受到保障得以完全行使之情況下，該
    等審判外證據除有其他法定事由（例如：非基於國家公權力
    正當行使所取得或私人非法取得等，而有害公共利益，即以
    一般證據排除法則為判斷），應認該審判外供述已得透過審
    判程式之詰問檢驗，而取得作為證據之資格，亦即其審判外
    供述與審判中供述相符部分，顯然已經構成具備可信之特別
    情狀，當然有證據資格（實務上之作用常為引用該等陳述與
    審判中陳述相符，強化該證人供述之可信度），其不符部分
    ，作為檢視審判中所為供述可信與否之彈劾證據，當無不許
    之理，甚者，其不符部分倘係於司法警察、檢察事務官調查
    中之供述，作為認定被告犯罪與否或不構成犯罪與否之證據
    ，亦僅需依照刑事訴訟法第159 條之2 規定，斟酌其審判外
    供述作成外部環境、製作過程、內容、功能等情況認為之前
    供述較為可信，即可取得證據之資格，而作為認定事實之證
    據資格，最高法院94年度台上字第2507號、95年度台上字第
    2515號判決意旨均可資參照。查證人即被害人何淨玉，經本
    院於審判期日傳喚到庭，行交互詰問程序，直接言詞審理檢
    視其證詞，並均給予被告及其辯護人詰問之機會，且再提示
    前揭證人之上開警詢中所為陳述之要旨，由被告及其辯護人
    依法辯論，故證人即被害人何淨玉於警詢中所為之陳述，其
    中與法院訊問相符部分，自有證據能力，而得為補強其審理
    中之證詞；至其先前陳述與審判中之證述不符，亦仍容許以
    之作為彈劾其於法院審理時所為陳述之憑信性，用以爭執其
    先後不一致陳述之證明力。
  (三)本件其餘非供述證據被告並未於本院言詞辯論終結前表示無
    證據能力，復查其取得過程亦無何明顯瑕疵，而認均具證據
    能力。
二、認定事實所憑之證據及認定之理由：
  (一)上揭犯罪事實，業據上訴人即被告周至遠於本院審理中坦承
    不諱（見本院卷第43頁），核與證人即被害人何淨玉於警詢
    及本院審理中之證述大致相符（見98年度偵字第8661號卷第
    3 頁至第5 頁背面、本院卷第34頁至第39頁背面），復有借
    款收據、委託書、戶籍謄本影本、身分證影本、全民健康保
    險卡影本、附表2 所示本票、上開帳戶存簿及提款卡影本、
    自然人憑證影本及新竹市警察局第二分局贓物認領保管單各
    1 份在卷可稽（見98年度偵字第8661號卷第6 頁至第13頁）
    。足徵上訴人即被告周至遠於本院審理中出於任意性之自白
    與事實相符，應堪採信。
  (二)綜上所述，本件事證明確，上訴人即被告周至遠之犯行堪以
    認定，應予依法論科。
三、論罪科刑：
  (一)核被告周至遠所為，係犯刑法344條重利罪。
  (二)原審經審理之結果，認上訴人罪證明確，乃依檢察官之聲請
    ，不經通常審判程序，而依刑事訴訟法第449 條第1 項前段
    、第454 條第1 項，刑法第344 條、第41條第1 項前段，刑
    法施行法第1 條之1 第1 項、第2 項前段之規定，量處上訴
    人即被告有期徒刑3 月，如易科罰金，以新臺幣1,000 元折
    算1 日。經核其認事用法均無違誤，量刑亦屬妥適。上訴人
    即被告於本院審理時就被訴之犯罪事實為有罪之陳述，僅以
    ：伊希望能與被害人和解，請求給予諭知緩刑之宣告等語。
    經查，被告於本院審理時坦承重利犯行，本件原審予以論罪
    科刑，其認事用法既無違誤，量刑亦屬妥適，自應予維持，
    被告之上訴即無理由，應駁回上訴。
  (三)末查，上訴人即被告周至遠前未曾因故意犯罪受有期徒刑以
    上刑之宣告，有臺灣高等法院被告前案紀錄表在卷足按（見
    本院卷第31頁），其因一時失慮致罹刑典，且業與被害人何
    淨玉達成和解等情，有和解書1 份附卷足稽（見本院卷第50
    頁至第51頁），足認上訴人即被告周至遠經此次偵審程序，
    已知所警惕，信無再犯之虞，本院認其所宣告之刑以暫不執
    行為當，爰依刑法第74條第1 項第1 款之規定，並予宣告緩
    刑2 年，以觀後效，用啟自新。
據上論斷，應依刑事訴訟法第455 條之1 第1 項、第3 項、第36
8 條，刑法第74條第1 項第1 款，判決如主文。
本案經檢察官黃慧倫到庭執行職務。
中    華    民    國   100    年    7     月    6     日
                  刑事第一庭  審判長法  官  陳健順
                                    法  官  林哲瑜
                                    法  官  朱美璘
以上正本證明與原本無異。
本件不得上訴。
中    華    民    國   100    年    7     月    6     日
                                    書記官  楊嘉惠
附錄論罪科刑法條：
刑法第344條
乘他人急迫、輕率或無經驗，貸以金錢或其他物品，而取得與原
本顯不相當之重利者，處1 年以下有期徒刑、拘役或科或併科10
00 元以下罰金。
附表1：
 ┌───┬──────┬──────┬──────┬─────────┐
 │期數  │  計息本金  │   利息金額 │ 利      息 │    備     註     │
 │      │ （新臺幣） │  （新臺幣）│（週年利率）│                  │
 ├───┼──────┼──────┼──────┼─────────┤
 │1     │150,000元   │   8,000元  │百分之63.99 │被害人何淨玉已繳納│
 ├───┼──────┼──────┼──────┤第1 期至第5 期之本│
 │2     │140,000元   │   6,000元  │百分之51.42 │金及利息分別為50,0│
 ├───┼──────┼──────┼──────┤00元、32,000元。  │
 │3     │130,000元   │   6,000元  │百分之55.38 │                  │
 ├───┼──────┼──────┼──────┤                  │
 │4     │120,000元   │   6,000元  │百分之60    │                  │
 ├───┼──────┼──────┼──────┤                  │
 │5     │110,000元   │   6,000元  │百分之65.45 │                  │
 ├───┼──────┼──────┼──────┼─────────┤
 │6     │100,000元   │   6,000元  │百分之72    │                  │
 ├───┼──────┼──────┼──────┼─────────┤
 │7     │90,000元    │   6,000元  │百分之79.99 │                  │
 ├───┼──────┼──────┼──────┼─────────┤
 │8     │80,000元    │   6,000元  │百分之90    │                  │
 ├───┼──────┼──────┼──────┼─────────┤
 │9     │70,000元    │   6,000元  │百分之102.85│                  │
 ├───┼──────┼──────┼──────┼─────────┤
 │10    │60,000元    │   6,000元  │百分之120   │                  │
 ├───┼──────┼──────┼──────┼─────────┤
 │11    │50,000元    │   6,000元  │百分之144   │                  │
 ├───┼──────┼──────┼──────┼─────────┤
 │12    │40,000元    │   6,000元  │百分之180   │                  │
 ├───┼──────┼──────┼──────┼─────────┤
 │13    │30,000元    │   6,000元  │百分之240   │                  │
 ├───┼──────┼──────┼──────┼─────────┤
 │14    │20,000元    │   6,000元  │百分之360   │                  │
 ├───┼──────┼──────┼──────┼─────────┤
 │15    │10,000元    │   6,000元  │百分之720   │                  │
 └───┴──────┴──────┴──────┴─────────┘
附表二
┌─┬──────┬─────┬──────┬──────┬──────┐
│編│發   票   日│ 票    號 │  發票金額  │到   期   日│  發  票 人 │
│號│            │          │ （新臺幣） │            │            │
├─┼──────┼─────┼──────┼──────┼──────┤
│1 │98年4月29日 │ CH773335 │  150,000元 │    未載    │   何淨玉   │
│  │            │          │            │            │   邱秀玲   │
└─┴──────┴─────┴──────┴──────┴──────┘